臺灣新竹地方法院刑事判決
110年度訴字第177號
公  訴  人  臺灣新竹地方檢察署檢察官
被      告  李學賢


上列被告因違反臺灣地區與大陸地區人民關係條例案件，經檢察
官聲請簡易判決處刑（110年度撤緩偵字第5號），本院受理後（
110年度竹簡字第192號）認不宜以簡易判決處刑，改行通常程序
審理，被告就被訴事實為有罪之陳述，本院依簡式審判程序審理
，判決如下：
    主  文
甲○○共同犯臺灣地區與大陸地區人民關係條例第七十九條第四項
、第一項之使大陸地區人民非法進入臺灣地區未遂罪，處有期徒
刑參月。
    事  實
一、甲○○明知大陸地區人民非經主管機關許可，不得非法進入臺
    灣地區，竟與吳恒德（另經檢察官為緩起訴處分）共同基於
    使大陸地區女子甘禕琴非法進入臺灣地區之犯意聯絡，於民
    國107年4、5月間，由吳恒德仲介甲○○與甘禕琴認識後，支
    付甲○○往返大陸地區之旅費新臺幣（下同）2萬5,000元（匯
    入甲○○指定之第一銀行帳戶中），並承諾待甘禕琴順利入境
    臺灣後，即由甘禕琴按月給予甲○○5,000元，計6年共36萬元
    之報酬，而安排不具結婚真意之甲○○與甘禕琴2人「假結婚
    」。嗣甲○○便於108年3月1日前往大陸地區江西省甘禕琴家
    中與其會面，雙方商討模擬於移民署面談內容，再於同年3
    月4日與甘禕琴至大陸地區江西省南昌市贛江公證處辦理「
    假結婚」手續，而取得結婚公證書1紙。甲○○於108年3月9日
    返臺後，旋於108年3月20日持結婚公證書至財團法人海峽交
    流基金會申請認證，復於108年6月3日（起訴書誤載為107年
    12月25日，業經檢察官當庭更正）前往行政院內政部移民署
    （下稱：移民署）中區事務大隊新竹縣服務站，填具內容不
    實之「大陸地區人民入出臺灣地區申請書」、「保證書」、
    「臺灣地區人民申請大陸地區配偶來臺團聚資料表」，並檢
    附財團法人海峽交流基金會出具之證明書、中華人民共和國
    福建省福州市公證處公證書等資料，以「團聚」之名義向移
    民署申請准許甘禕琴以其配偶身分入境，欲使甘禕琴非法進
    入臺灣，後因移民署專勤隊人員面談後察覺有異，駁回甲○○
    提出之申請，甘禕琴因此無法入境臺灣而未遂。嗣甲○○在有
    偵查犯罪職權之公務員尚未知悉其上開犯行前，於108年7月
    17日向移民署中區事務大隊新竹市專勤隊人員自首上情並接
    受裁判。
二、案經內政部移民署中區事務大隊新竹縣專勤隊報告臺灣新竹
    地方檢察署檢察官偵查後聲請以簡易判決處刑。
    理  由
一、本件被告甲○○所犯係死刑、無期徒刑或最輕本刑為3 年以
    上有期徒刑以外之罪，且非高等法院管轄第一審案件，被告
    於本院準備程序進行中，就被訴事實為有罪之陳述，經本院
    認合於刑事訴訟法第273條之1第1 項之規定，裁定進行簡式
    審判程序，合先敘明。
二、上開犯罪事實，業據被告於警詢、偵查、本院準備程序及簡
    式審判程序中坦白承認（見偵字12685卷第6-7、8-9、93-94
    頁、本院卷第27-31、33-37頁），核與證人吳恒德之證述大
    致相符（見偵字12685卷第10-11、93-94頁），復有被告與
    證人甘禕琴於通訊軟體「微信」翻拍照片、被告第一銀行帳
    號00000000000號存摺封面影本及交易明細1紙、108年3月14
    日還款收據影本1紙、甘禕琴之大陸地區人民申請來台查詢
    、吳恒德及被告入出境資料查詢列表各1張、財團法人海峽
    交流基金會證明1張、中華人民共和國福建省福州市公證處
    公證書1份，及被告所填寫之「大陸地區人民入出臺灣地區
    申請書」、「臺灣地區人民申請大陸地區配偶來臺團聚資料
    表」、「保證書」等件在卷可佐（見偵字12685卷第59-65、
    22-25、15、41、39、40、53、55、49-51、56-58頁），足
    認被告任意性之自白與事實相符，堪以採信。從而，本件事
    證明確，被告犯行可以認定，應依法論科。
三、論罪科刑：
（一）按臺灣地區與大陸地區人民關係條例第79條第1項、第2項
      對於違反同條例第15條第1 款所定使大陸地區人民非法進
      入臺灣地區之處罰，旨在防止大陸地區人民非法進入臺灣
      地區，以維護臺灣地區之安全與安定。所稱「非法」，自
      應從實質上之合法性予以判斷，凡評價上違反法秩序之方
      法，均屬非法。參照行政程序法第119條第1款、第2 款規
      定，受益人以詐欺、脅迫或賄賂方法，使行政機關作成行
      政處分者；或對重要事項提供不正確資料或為不完全陳述
      ，致使行政機關依該資料或陳述而作成行政處分者，其信
      賴不值得保護。故在大陸地區通謀虛偽結婚，以不實之結
      婚證明辦理相關戶籍登記、入境等手續，憑以進入臺灣地
      區，其所持之入境許可文件雖係入出境主管機關所核發，
      形式上為合法，惟既係以詐欺方法而取得，即不具實質上
      之合法性，仍屬非法進入臺灣地區。是核被告所為，係犯
      臺灣地區與大陸地區人民關係條例第79條第4 項、第1 項
      之使大陸地區人民非法進入臺灣地區未遂罪。
（二）被告與共犯吳恒德就上開犯行，彼此間有犯意聯絡及行為
      分擔，應論以共同正犯。
（三）被告前因妨害性自主案件，經臺灣高等法院以101年度侵
      上訴字第439號判決判處有期徒刑4年確定，於民國105年8
      月29日縮短刑期假釋出監並付保護管束，於106年3月19日
      假釋期滿未經撤銷，視為執行完畢等情，有臺灣高等法院
      被告前案紀錄表1份在卷可稽，其於受徒刑之執行完畢後
      ，5年以內故意再犯本件有期徒刑以上之罪，為累犯。惟
      被告本件所犯與前案構成累犯之科刑紀錄，犯罪類型、行
      為態樣、法益侵害情形均不相同，故參酌司法院釋字第77
      5號解釋意旨，不予加重其刑。
（四）被告與共犯吳恒德已著手實行使大陸地區人民非法進入臺
      灣地區之行為，而未發生確實進入臺灣地區之結果，為未
      遂犯，爰依刑法第25條第 2項之規定，按既遂犯之刑減輕
      之。
（五）又被告於偵查機關尚未發覺其犯罪前，主動向移民署陳明
      上情，有移民署中區事務大隊新竹市專勤隊調查筆錄在卷
      可查（見偵字12685卷第6頁），是以被告對於未經發覺之
      犯罪自首而接受裁判，爰依刑法第62條前段之規定，減輕
      其刑 ，並依法遞減之。
（六）爰審酌被告欲以假結婚方式，使大陸地區人民非法進入臺
      灣地區，影響我國對於大陸地區人民進入臺灣地區所為管
      制之正確性，雖未發生既遂之結果，然已對國家安全及社
      會秩序之安定造成影響，行為實值譴責；兼衡被告自述大
      專畢業、未婚無子、職業為駕駛、為新竹市政府列冊低收
      入戶、領有身心障礙證明、須扶養年邁母親等一切情狀，
      量處如主文所示之刑。
四、不予沒收之說明：
　　按犯罪所得，屬於犯罪行為人者，沒收之；於全部或一部不
    能沒收或不宜執行沒收時，追徵其價額；又宣告沒收或追徵
    ，有過苛之虞、欠缺刑法上之重要性、犯罪所得價值低微，
    或為維持受宣告人生活條件之必要者，得不宣告或酌減之，
    刑法第38 條之1第1項前段、第3項、第38條之2第2項分別定
    有明文。查共犯吳恒德支付被告往返大陸地區之旅費2萬5千
    元，固屬被告本件犯罪所得，然業已實際返還予吳恒德，有
    108年3月14日還款收據影本1紙在卷可查(見偵字12685卷第1
    5頁)，是被告實質並未保有不法利得，如再諭知沒收被告上
    開犯罪所得，將使被告承受過度之不利益，顯屬過苛，故依
    刑法第38條之2第2項規定，爰不予宣告沒收或追徵，附此敘
    明。
據上論斷，應依刑事訴訟法第452條、273條之1第1項、第299 條
第1項前段，判決如主文。 
本件經檢察官周文如聲請簡易判決處刑，檢察官翁旭輝到庭執行
職務。
中　　華　　民　　國　　110 　年　　4 　　月　　30　　日
                  刑事第四庭  法  官  魏瑞紅
以上正本證明與原本無異。
如不服本判決應於收受本判決後20日內向本院提出上訴書狀，上
訴書狀應敘述具體理由。上訴書狀未敘述上訴理由者，應於上訴
期間屆滿後20日內補提理由書狀於本院(均須按他造當事人之人
數附繕本 )「切勿逕送上級法院」。 
中　　華　　民　　國　　110 　年　　5 　　月　　3 　　日
                              書記官  李佳穎
附錄本件論罪科刑法條：
臺灣地區與大陸地區人民關係條例第15條
（禁止行為）
下列行為不得為之：
一、使大陸地區人民非法進入臺灣地區。
二、明知臺灣地區人民未經許可，而招攬使之進入大陸地區。
三、使大陸地區人民在臺灣地區從事未經許可或與許可目的不符
    之活動。
四、僱用或留用大陸地區人民在臺灣地區從事未經許可或與許可
    範圍不符之工作。
五、居間介紹他人為前款之行為。
臺灣地區與大陸地區人民關係條例第79條
（罰則）
違反第 15 條第 1 款規定者，處 1 年以上 7 年以下有期徒刑
，得併科新臺幣 1 百萬元以下罰金。
意圖營利而犯前項之罪者，處 3 年以上 10 年以下有期徒刑，
得併科新臺幣 5 百萬元以下罰金。
前二項之首謀者，處 5 年以上有期徒刑，得併科新臺幣 1 千萬
元以下罰金。
前三項之未遂犯罰之。
中華民國船舶、航空器或其他運輸工具所有人、營運人或船長、
機長、其他運輸工具駕駛人違反第 15 條第 1 款規定者，主管
機關得處該中華民國船舶、航空器或其他運輸工具一定期間之停
航，或廢止其有關證照，並得停止或廢止該船長、機長或駕駛人
之職業證照或資格。
中華民國船舶、航空器或其他運輸工具所有人，有第 1 項至第
4 項之行為或因其故意、重大過失致使第三人以其船舶、航空器
或其他運輸工具從事第 1 項至第 4 項之行為，且該行為係以運
送大陸地區人民非法進入臺灣地區為主要目的者，主管機關得沒
入該船舶、航空器或其他運輸工具。所有人明知該船舶、航空器
或其他運輸工具得沒入，為規避沒入之裁處而取得所有權者，亦
同。
前項情形，如該船舶、航空器或其他運輸工具無相關主管機關得
予沒入時，得由查獲機關沒入之。